臺灣高雄地方法院民事判決
110年度雄簡字第1639號
原      告  薛富國  

訴訟代理人  施秉慧律師
            焦文城律師
被      告  李佳俊  
訴訟代理人  盧銘緯  
上列當事人間請求損害賠償事件，原告提起刑事附帶民事訴訟，
經本院刑事庭移送前來（110年度交簡附民字第101號），本院於
民國111年7月6日言詞辯論終結，判決如下：
    主      文
一、被告應給付原告新臺幣壹佰貳拾柒萬玖仟肆佰玖拾參元，及
    自民國一一○年五月十九日起至清償日止，按週年利率百分
    之五計算之利息。
二、原告其餘之訴駁回。
三、訴訟費用新臺幣壹仟元由被告負擔。
四、本判決第一項得假執行。但被告如以新臺幣壹佰貳拾柒萬玖
    仟肆佰玖拾參元供擔保後，得免為假執行。
五、原告其餘假執行之聲請駁回。
    事實及理由
一、按訴狀送達後，原告不得將原訴變更或追加他訴，但請求之
    基礎事實同一者，或擴張或減縮應受判決事項之聲明者，不
    在此限，民事訴訟法第255 條第1 項但書第2 款、第3 款規
    定甚明，此一規定於簡易訴訟程序亦有準用，為同法第436
    條第2 項所明定亦有明文。本件原告起訴時，原聲明：請求
    被告給付原告新臺幣（下同）821,943 元（附民卷第7頁）
    。嗣於審理中變更聲明為：被告應給付原告4,766,907元自
    起訴狀繕本送達翌日之起至清償日止，按週年利率5%計算之
    利息（本院卷第135頁）。審酌變更前、後均係基於同一基
    礎事實，請求金額之變更亦屬擴張應受判決事項之聲明，故
    其所為訴之變更與前揭規定並無不合，應予准許。
二、原告主張：
　㈠被告於民國110 年2 月1 日17時10分許，駕駛車牌號碼00 0-
    0000號自用小客車，沿高雄市三民區中華橫路由東往西方向
    行駛，駛至中華橫路與同盟三路口時，本應注意其為轉彎車
    應讓直行車先行，而依當時天候晴朗，日間自然光線充足，
    柏油路面乾燥、無缺陷，視距良好無障礙物，又無不能注意
    之情事，竟疏未注意，貿然進行左轉欲進入同盟三路，適有
    伊騎乘腳踏車，沿中華橫路由西往東方向行駛至該路口，因
    反應不及，兩車發生碰撞，伊當場人車倒 地，致受有頭部
    鈍傷、腦震盪，伴有少於30分鐘意識喪失、四肢多處擦傷等
    傷害（下稱系爭傷勢）。
　㈡原告得依侵權行為損害賠償規定，請求被告賠償下列損害(本
    院卷第401頁)：
　1.醫療費用27,774元：包括已支出醫療費14,474元，及預估將
    來醫療費13,300元。
　2.勞動能力減損2,335,343元。
　3.交通費用91,425元：包括已支出交通費用61,325元，及預估
    未來交通費用30,100元。
　4.財產損失13,559元：包括手機毀損及檢修費2,600元、自行
    車維修560元、購買優碘250元、耳機毀損重購299元、鏡子
    毀損200元、梳子毀損150元、眼鏡毀損9,500元。
　5.精神慰撫金2,298,806元。
　　並聲明：如變更後訴之聲明。
三、被告則以：對刑事判決認定之事實不爭執，又對於原告請求
    關於：醫療費用27,774元（包括已支出及預估醫療費）、交
    通費用91,425元（包括已支出及預估交通費）、自行車維修
    560元、購買優碘250元、耳機毀損重購299元、鏡子毀損200
    元、梳子毀損150元等項目及金額均不爭執，其餘項目及金
    額有爭執。聲明：原告之訴駁回。
四、兩造不爭執事項
  ㈠被告於110年2月1 日17時10分許，駕駛車牌號碼000-0000號
    自用小客車，沿高雄市三民區中華橫路由東往西方向行駛，
    駛至中華橫路與同盟三路口時，本應注意其為轉彎車應讓直
    行車先行，而依當時天候晴朗，日間自然光線充足，柏油路
    面乾燥、無缺陷，視距良好無障礙物，又無不能注意之情事
    ，竟疏未注意，貿然進行左轉欲進入同盟三路，適有原告騎
    乘腳踏車，沿中華橫路由西往東方向行駛至該路口，因反應
    不及，兩車發生碰撞，原告當場人車倒地，致受有頭部鈍傷
    、腦震盪，伴有少於30分鐘意識喪失、四肢多處擦傷等傷害
    。
  ㈡被告因系爭事故涉犯過失傷害罪，經本院刑事庭以110年度交
    簡字第1331號判決被告犯過失傷害罪，處有期徒刑2月，得
    易科罰金。  
五、兩造爭執事項：原告得請求被告賠償之項目及金額為何？ 
    　　
六、本院的判斷：
　㈠原告請求賠償之下列損害項目及金額，被告均不爭執(本院卷
    第392頁)，自應認為有理由：醫療費用27,774元（包括已支
    出及預估醫療費）、交通費用91,425元（包括已支出及預估
    交通費）、自行車維修560元、購買優碘250元、耳機毀損重
    購299元、鏡子毀損200元、梳子毀損150元。以上合計120,6
    58元，均有理由，應予准許。
　㈡原告請求勞動能力減損部分：
　⒈經本院函請高雄榮總鑑定之結果，主要診斷：頭部外傷併發
    巴金森氏症，該醫院採用AMA Guides美國醫學會永久障礙評
    估指南障礙分級，全人損傷百分比（上肢）25％，全人損傷
    百分比（下肢）20％，合併中樞神經系統上肢及下肢勞動力
    減損40％，調整後勞動能力減損40％，有該醫院111年4月26日
    高總管字第1111007390號函暨所附之鑑定報告書等在卷可憑
    （本院卷第293-297頁）；堪認原告主張因本件車禍受傷，
    將來終身所受勞動能力減損比例為40％範圍，為有理由。
　⒉被告抗辯，原告之巴金森氏症與系爭事故並無因果關係云云
    ；惟經本院函詢高雄市立聯合醫院，經覆以：原告於110年2
    月1日以前無因巴金森氏症至本院就醫之紀錄，其於110年3
    月16日於神經內科初診，主訴是左上肢顫抖，應即是帕金森
    氏症狀，其於同年2月1日頭部外傷後即有顫抖情形，故判斷
    頭部外傷跟帕金森氏症應有因果關係等語明確，有該院110
    年10月4日函在卷可參（本院卷第123頁）；再經本院調取原
    告於李全忠診所之就醫病歷顯示，原告於110年2月16日以前
    在李全忠診所就醫原因為睡眠障礙問題，於110年2月16日以
    後才主訴手會不自主抖動等情節，亦有病歷資料附卷為證（
    本院卷第367-370頁），足見原告於系爭事故前並無巴金森
    氏症病史，而其因系爭事故造成頭部外傷而致罹患巴金森氏
    症堪認為合理可信，被告抗辯並無足採。
　⒊原告為55年1月25日出生(本院卷第29頁診斷證明書)，原告
　　主張每月薪資以24,000元計算亦屬合理，則其請求自110年2
    月1日計算至法定退休年齡65歲前1日即120年1月24日，依霍
    夫曼式計算法扣除中間利息（首期給付不扣除中間利息）核
    計其金額為951,917元【計算方式為：115,200×7.00000000+
    (115,200×0.00000000)×(8.00000000-0.00000000)=951,916
    .0000000000。其中7.00000000為年別單利5%第9年霍夫曼累
    計係數，8.00000000為年別單利5%第10年霍夫曼累計係數，
    0.00000000為未滿一年部分折算年數之比例(357/365=0.000
    00000)。採四捨五入，元以下進位】，為有理由，應予准許
    ，逾此範圍，尚乏所據不應准許。
　㈢眼鏡、手機毀損之賠償部分：　
　⒈眼鏡部分：原告主張價值9,500元之眼鏡毀損，業據其提出眼
    鏡毀損照片及免用統一發票收據為佐（本院卷第269-3頁、
    第555頁），衡情本件原告遭撞擊受傷部位在頭部，眼鏡於
    車禍發生後受損害應屬合理，是該眼鏡於107年1月11日購買
    後，迄系爭事故發生時即110年2月1日，已使用37月（不滿1
    個月者以1 月計），依行政院所頒固定資產耐用年數表及固
    定資產折舊率中「其他」之耐用年數5 年，依平均法計算其
    折舊結果（即以固定資產成本減除殘價後之餘額，按固定資
    產耐用年數表規定之耐用年數平均分攤，計算折舊額），每
    年折舊率為5 分之1 ，則扣除折舊後之費用估定為4,618元
    【計算方式：1.殘價＝取得成本÷( 耐用年數＋1)即9,500÷(5+
    1)≒1,583（小數點以下四捨五入）；2.折舊額 ＝(取得成本－
    殘價)×1/（耐用年數）×（使用年數）即(9,500－1,583) ×1/
    5×（3+1/12）≒4,882（小數點以下四捨五入）；3.扣除折舊
    後價值＝（新品取得成本－折舊額）即9,500－4,882＝4,618】
    ，應屬可採，逾此範圍之部分，尚屬無據，應予駁回。
　⒉手機部分：按當事人已證明受有損害而不能證明其數額或證
    明顯有重大困難者，法院應審酌一切情況，依所得心證定其
    數額，民事訴訟法第222 條第2 項定有明文。原告主張手機
　　毀損，業據其提出毀損照片、維修報價單、取件回執為佐（
    本院卷第269-2頁、第51-53頁），衡情手機為隨身攜帶物品
    ，原告於車禍遭撞擊後，隨身攜帶手機受損害應屬合理，又
    系爭手機有螢幕破裂、機身變形之損壞，估計維修需費2,30
    0元，業據原告提出維修報價單附卷可佐（本院卷第51頁）
    ，則依照經驗法則及相當性原則，並維修市場行情價格等一
    切情況，認原告請求被告賠償相當修繕價格2,300元，而不
    另計折舊部分應屬合理且適當。至於原告另請求檢修費300
    元，本應包含於前開修繕費用內，然因原告放棄修繕，而由
    維修廠商酌收300元之檢修費，故此部分費用，不應重複向
    被告再行請求。
  ㈣慰撫金部分：按不法侵害他人之身體、健康、名譽、自由、
    信用、隱私、貞操，或不法侵害其他人格法益而情節重大者
    ，被害人雖非財產上之損害，亦得請求賠償相當之金額，民
    法第195 條第1 項前段定有明文。又慰撫金之多寡，應斟酌
    雙方之身份、地位、資力與加害之程度及其他各種情形核定
    相當之數額；其金額是否相當，自應依實際加害情形與被害
    人所受之痛苦及雙方之身份、地位、經濟狀況等關係決定之
    。經查，被告因過失不法侵害原告之身體，致原告系爭傷害
    ，已如前述，揆諸前揭法律規定，原告就其所受非財產上損
    害向被告請求損害賠償，為有理由，應予准許。本院斟酌原
    告所受傷害之傷勢程度、所須休養期間、復原情形及精神痛
    苦，再衡量兩造陳報之學歷、職業、收入、資產狀況等節（
    本院卷第170頁、第253頁），並參酌兩造之財產資力（有兩
    造之稅務電子閘門財產所得調件明細表可參，因屬個人隱私
    ，僅予參酌，不予揭露）等一切情狀，認精神慰撫金數額以
    200,000元為適當，逾此範圍之部分，則屬過高，不應准許
    。
  ㈤以上原告得請求被告賠償之金額為1,279,493元（計算式：27
    ,774+951,917+91,425+560＋250＋299＋200＋150＋4,618元＋2,30
    0＋200,000=1,279,493)；原告其餘金額之請求即無理由。
七、綜上所述，原告依侵權行為法律關係，請求被告給付1,279,
    493元，及自110年5月19日起(起訴狀繕本於110年5月18日送
    達，附民卷第15頁)至清償日止按週年利率5%計算之利息，
    有為理由，應予准許；原告逾上開金額之請求為無理由，應
    予駁回。本件因事證已臻明確，兩造其餘主張陳述併所提之
    證據，經核對判決結果均不生影響，不再一一論述，附此說
    明。
八、本判決原告勝訴部分係依民事訴訟法第427條簡易訴訟程序
    所為被告敗訴之判決，爰依同法第389條第1項第3款規定依
    職權宣告假執行，並依同法第436條第2項準用第392條第2 
    項，依職權為被告預供擔保，得免為假執行之宣告。原告敗
    訴部分假執行之聲請亦無理由而應併予駁回。
九、本件損害賠償事件乃刑事附帶民事訴訟，由刑事庭移送前來
    ，原告另就財產損失部分裁判費1,000元，本院認上開訴訟
    費用應依民事訴訟法第79條規定，酌量情形由被告全部負擔
    ，爰判決如主文第3 項所示。 
中　　華　　民　　國　　111 　年　　8 　　月　　3 　　日
                  高雄簡易庭   法  官   鄧怡君
以上正本係照原本作成。
如對本判決上訴，須於判決送達後20日內向本院提出上訴狀。如
委任律師提起上訴者，應一併繳納上訴審裁判費。　　　　　　
中　　華　　民　　國　　111 　年　　8 　　月　　3 　　日
                               書記官   吳語杰